臺灣高等法院高雄分院刑事判決　　　　 94年度上訴字第920號
上　訴　人
即　被　告　甲○○
上列上訴人因違反毒品危害防制條例案件，不服臺灣高雄地方法
院94年度訴字第651 號中華民國94年4 月15日第一審判決（起訴
案號：臺灣高雄地方法院檢察署93年度毒偵字第6859號），提起
上訴，本院判決如下：
     主  文
原判決關於施用第一級毒品部分撤銷。
甲○○連續施用第一級毒品，處有期徒刑捌月。
     事  實
一、甲○○於民國 (下同)81 年間因侵占案件，經臺灣高等法院
    臺南分院判處有期徒刑7 月確定，復於83年間因違反肅清煙
    毒條例案件，經臺灣高雄地方法院判處有期徒刑3 年4 月確
    定。二案接續執行後，於84年10月30日縮短刑期假釋出獄。
    嗣於假釋中之86年間，另因違反肅清煙毒條例、麻醉藥品管
    理條例等案件，經本院判處有期徒刑3 年4 月及6 月，定應
    執行刑有期徒刑3 年8 月確定。再於86年間因違反槍砲彈藥
    刀械管制條例案件，經本院判處有期徒刑10月確定。嗣經法
    院判決撤銷上開假釋，而應執行殘刑2 年1 月10日，及接續
    執行上開有期徒刑3 年8 月及10月。旋於86年12月5 日入監
    服刑，至91年1 月24日縮短刑期假釋出監，刑期應至94年6
    月18日始執行完畢（不構成累犯）。
二、甲○○另於86年間因施用毒品案件，經本院以87年度上訴字
    第682 號裁定送觀察、勒戒後，認有繼續施用之傾向，再裁
    定令入戒治處所施以強制戒治；經執行戒治成效良好，乃裁
    定停止戒治，所餘戒治期間付保護管束，至88年8 月26日，
    其保護管束未經撤銷，所餘戒治期間屆滿視為執行完畢。本
    院因而於88年9 月9 日以87年度上訴字第682 號判決免刑確
    定在案。仍不知悔改，明知海洛因係毒品危害防制條例第2
    條第2 項第1 款所明定之第一級毒品，不得持有、施用。竟
    於視為強制戒治執行完畢釋放後5 年內，復基於施用第一級
    毒品海洛因之概括犯意，自93年5 、6 月間某日起，至93年
    11 月8日晚上10時30分許止，在其位於高雄縣大寮鄉○○村
    ○○路211 號住處廁所或駕駛車輛停放在高雄縣、市不特定
    地點，以將海洛因與水混合後置入注射針筒內，再注射入手
    臂之方式施用海洛因多次。嗣於93年11月9 日上午8 時40分
    許，駕駛車號YE-1926 號附載陳坤獻停放在高雄縣大樹鄉台
    21 線 九大路旁，為警發覺可疑而查獲，並扣得陳坤獻所有
    而與甲○○無關之海洛因21包、塑膠鏟管2 支。
二、案經高雄縣政府警察局仁武分局移送臺灣高雄地方法院檢察
    署檢察官偵查起訴。
    理  由
一、上訴人即被告甲○○（下稱被告）如何於上揭時地施用第一
    級毒品海洛因之事實，業據被告於警訊 (警訊卷第4 頁)、
    檢察官偵查中 (偵查卷第4 頁背面)及 原審審理中 (原審卷
    第26頁、第27頁）坦承不諱；被告為警查獲後，為警所採取
    之尿液送請高雄縣政府衛生局以免疫學分析法及TOXI-LAB檢
    驗結果，呈嗎啡陽性反應；原審另再送請高雄醫學大學附設
    中和紀念醫院初步以酵素免疫法（EIA）檢 驗，再以氣相層
    析質譜法（GC/MS）確 認結果，亦呈嗎啡陽性反應等情，有
    高雄縣政府警察局仁武分局九曲派出所偵辦毒品案件嫌疑犯
    尿液採證檢驗對照表、高雄縣政府衛生局93年11月19日93煙
    檢字第2730號煙毒尿液檢驗成績書、高雄醫學大學附設中和
    紀念醫院報告編號0000-000號濫用藥物尿液檢驗報告各1 份
    在卷可憑。按海洛因施用入人體後水解還原成嗎啡，再循嗎
    啡之代謝方式排出體外，業據行政院衛生署藥物食品檢驗局
    73藥檢壹字第030221號函說明綦詳，且依醫學臨床實驗及根
    據英國藥學會出版Isolation and Indentification of Dru
    gs一書第293 頁載明：海洛因經注射入人體後，在體內迅速
    水解成6Monoa cety Imorphine ，再緩緩繼續水解成嗎啡，
    然後再循嗎啡之代謝方式排出，同書第431 至432 頁並載有
    ：嗎啡經注射入人體後，約50％以上於8 小時內自尿中排出
    ，至24小時排出約90％，但48小時後仍有微量可檢出等語。
    準此，足徵被告前開施用第一級毒品海洛因之自白，核與事
    實相符，其上揭犯行堪以認定。
二、按犯毒品危害防制條例第10條之罪，經觀察、勒戒後，認受
    觀察、勒戒人有繼續施用毒品傾向者，檢察官應聲請法院裁
    定令入戒治處所強制戒治，經強制戒治執行完畢釋放後，5
    年內再犯第10條之罪，依93年1 月9 日修正施行之毒品危害
    防制條例第23條第2 項規定意旨，應由檢察官偵查起訴；5
    年後再犯毒品危害防制條例第10條之罪者，依毒品危害防制
    條例第20條第3 項、第1 項之規定，應先裁定令入勒戒處所
    觀察、勒戒。另參酌毒品危害防制條例第20條第3 項立法理
    由：『觀察、勒戒或強制戒治後5 年後再犯者，顯見前所實
    施之觀察、勒戒或強制戒治已足以遮斷其施用毒品之癮，為
    期自新及協助其斷除毒癮，對此5年 後再犯者爰明定仍適用
    初犯之規定，先經觀察勒戒、強制戒治之程序』，足見5 年
    後再犯者，應再適用觀察、勒戒程序，係因前所實施之觀察
    、勒戒或強制戒治已足以遮斷其施用毒品之癮，5 年內未再
    犯，故再予其自新機會，重啟觀察、勒戒程序；如5 年內再
    犯，再犯後5 年內復有施用毒品犯行，縱該次離強制戒治執
    行完畢釋放後，已滿5 年，則依前開立法意旨，因之前戒毒
    程序，並不足以遮斷其施用毒品之癮，自無再施以觀察、勒
    戒之必要，應由檢察官偵查起訴。次按被告於86年間因施用
    毒品案件，經依本院以87年度上訴字第682 號裁定送觀察、
    勒戒後，認有繼續施用毒品之傾向，再裁定令入戒治處所施
    以強制戒治；經執行戒治成效良好，乃裁定停止戒治，所餘
    戒治期間付保護管束。至88年8 月26 日 ，其保護管束未經
    撤銷，所餘戒治期間屆滿視為執行完畢。本院因於88年9 月
    9 日以87年度上訴字第682 號判決免刑確定等情，有臺灣高
    等法院前案紀錄表足稽。被告於強制戒治視為執行完畢（即
    88年8 年26日）5 年內之93年5 、6 月間起，至93年11月8
    日晚上10時30分許止，再犯本件施用第一級毒品海洛因之犯
    行，揆諸首開說明，本件檢察官偵查、起訴，於法並無不合
    。
三、按海洛因為毒品危害防制條例第2 條第2 項第1 款所明定之
    第一級毒品。核被告施用海洛因之所為，係犯同條例第10條
    第1 項施用第一級毒品罪。其持有第一級毒品海洛因後進而
    施用，持有之低度行為已為施用之高度行為所吸收，不另論
    持有第一級毒品之罪。其先後多次犯行，時間緊接，手段相
    同，觸犯同一罪名之罪，顯係基於概括犯意反覆為之，為連
    續犯，依刑法第56條之規定以1 罪論，並加重其刑。本件起
    訴書雖記載被告自92年12月間某日起施用海洛因，惟公訴人
    已於原審審理中當庭更正被告係自93年5 、6 月間起施用海
    洛因（原審94年3 月16日準備程序筆錄）；又於起訴書記載
    被告最後一次施用第一級毒品海洛因係93年11月9 日下午6
    時許，惟經查並無積極證據足資證明被告自92年12月間起至
    93年4 月底止及93年11月9 日下午6 時許確有施用第一級毒
    品之犯行，而公訴人於更正前之92年12月間起至93年4 月底
    止部分，及上揭93年11月9 日等犯行部分，又均認與前開論
    罪部分係屬連續犯之裁判上一罪關係，本院自無庸另為無罪
    之諭知，附此敘明。
四、原審就被告施用第一級毒品部分予以論罪科刑，固非無見；
    惟查被告最後1 次係於93年11月8 日晚上10時30分許施用第
    一級毒品海洛因之事實，迭據被告於警訊（警訊卷第4 頁）
    、檢察官偵查中（偵查卷第4 頁背面）及原審審理中（原審
    卷第26頁、第27頁）供明在卷，原審卻誤認最後一次施用第
    一級毒品犯行係於93年11月9 日下午6 時許（原判決第2 頁
    第5 行、第4 頁第3 行），所認定之犯罪事實顯與卷證資料
    不符，依法自有未合。上訴人以原審判決量刑過重為由提起
    上訴，雖無理由，惟原審判決既有上開認定犯罪事實之瑕疵
    ，仍屬無可維持，自應由本院將關於被告施用第一級毒品部
    分予以撤銷改判。審酌被告曾有多次犯罪前科，有上開前案
    紀錄表可按，於犯毒品危害防制條例之施用毒品犯行，經循
    觀察、勒戒及強制戒治程序處遇，並為免刑判決確定後，仍
    未能徹底戒絕施用毒品惡習，再度連續施用第一級毒品，顯
    無戒毒悔改之意，惟念施用毒品乃自戕一己之身心健康，尚
    未對他人造成直接危害，且犯後坦承犯行等一切情狀，爰量
    處如主文第2 項所示之刑。至扣案之海洛因21包及塑膠鏟管
    2 支，係案外人陳坤獻所有之物，已據案外人陳坤獻於偵訊
    中供明在卷（偵查卷第7 頁），且與本案被告施用第一級毒
    品之犯行無關，爰不為沒收銷燬之諭知。
五、被告經合法傳喚，無正當理由不到庭，爰不待其到庭陳述，
    逕行判決。
六、被告所犯施用第二級毒品罪部分，業經原審判決確定，爰不
    予論列，附此敘明。
據上論結，應依刑事訴訟法第369 條第1 項前段、第371 條、第
364 條、第299 條第1 項前段，毒品危害防制條例第10條第1 項
、刑法第11條前段、第56條，判決如主文。
本案經檢察官許月雲到庭執行職務。
中　　華　　民　　國　　94　　年　　9 　　月　　14　　日
                  刑事第四庭    審判長法  官 蕭權閔
                                      法  官 陳吉雄
                                      法  官 林水城
以上正本證明與原本無異。
如不服本判決應於收受本判決後10日內向本院提出上訴書狀，其
未敘述上訴理由者，並得於提起上訴後10日內向本院補提理由書
狀（均須按他造當事人之人數附繕本）「切勿逕送上級法院」。
中　　華　　民　　國　　94　　年　　9 　　月　　14  　日
　　　　　　　　　　　　　　　　　　　書記官 吳新貞
附錄本判決論罪科刑法條：
毒品危害防制條例第10條第1項
施用第一級毒品者，處6 月以上5 年以下有期徒刑。
